臺灣高等法院臺中分院刑事判決　　　　　民國九十一年度重上更(三)字第一七二號
　　上　訴　人
　　即　被　告　乙○○
　　指定辯護人　本院公設辯護人　甲○○
右上訴人因貪污治罪條例案件，不服臺灣南投地方法院中華民國八十九年五月八日第
一審判決（民國八十八年度訴字第一八二號，起訴案號：臺灣南投地方法院八十八年
度偵字第一八四號），提起上訴，判決後，經最高法院第三次發回更審，本院判決如
左：
    主 　 文
原判決撤銷。
乙○○依據法令從事公務之人員，對於主管之事務，直接圖私人不法之利益，處有期
徒刑貳年陸月，褫奪公權壹年。
    事　  實
一、乙○○係南投縣埔里鎮枇杷里第十五屆里長，任期自民國（下同）八十三年七月
    起至八十七年七月三十一日止，負責辦理該里辦公室行政業務，為依據法令從事
    公務之人員。於其任期內之八十六年十二月中旬，擬舉辦該里「鄰長」之文教暨
    守望相助工作觀摩活動及參觀基層建設，並申請縣政府對於該活動旅費之補助，
    而對其主管之上開事務，以八十六年十二月十八日埔鎮枇字第一一六號函，請南
    投縣埔里鎮公所報請南投縣政府申請補助，經南投縣政府以八十七年一月六日八
    六投府民調字第一九二七四一號函同意補助新台幣（下同）二十萬元。乙○○嗣
    以八十七年二月十二日埔鎮枇字第二七號函，附南投縣埔里鎮枇杷里（慈恩、枇
    杷社區）參觀他縣市績優社區及守望相助實施計劃，及八十七年三月四日至九日
    之行程表，請埔里鎮公所撥款補助，惟因其所附之行程表中僅有大陸旅遊，而無
    守望相助工作觀摩及參觀基層活動之行程，遂於同年月十四日遭埔里鎮公所主計
    室主任顧美仁會簽及鎮長張鴻銘批示後退件。枇杷里辦公室修正行程後，補附之
    行程表即加入觀摩台南縣後壁鄉長安社區，及高雄縣岡山鎮福興社區之行程，經
    顧美仁於八十七年二月二十四日會簽後，報請南投縣政府准予核撥補助款二十萬
    元。乙○○明知依南投縣政府核准撥款補助之上開活動，其參與對象應為枇杷里
    鄰長及守望相助有功人員，竟明知違反法令而基於直接圖私人不法利益之犯意，
    邀請非枇杷里里民，且非該里守望相助有功人員，完全不符合資格之不知情天旨
    宮義工潘銘崑、林健明、天旨宮董事會採購組長楊明都、天旨宮常務董事林國基
    、天旨宮顧問李明霖等五人（以下簡稱潘銘崑等五人）免費參加該活動，予以旅
    費全額補助，而於同年三月四日上午，乙○○一行九人（包括乙○○、前述五人
    及枇杷里鄰長竇漢平、張玉有、陳幸雄等三人）啟程前往嘉義某地、台南長安社
    區及高雄縣岡山鎮福興社區，各停留約三十分鐘後，即行離去，並於當日夜間即
    返回南投縣埔里鎮略作休息，而於同年三月五日至九日，與上開人士及枇杷里里
    幹事黃瑞昌，前往大陸地區旅遊。乙○○等結束行程後，並據以向埔里鎮公所、
    南投縣政府申請核撥補助款二十萬元，使潘銘崑等五人獲得縣政府全額之旅遊補
    助，而圖利潘銘崑、林健明、楊明都、林國基、李明霖等五人私人不法利益，每
    人二萬元，合計十萬元，而使彼等五人，因而獲得此利益。
二、案經法務部調查局南投縣調查站移送台灣南投地方法院檢察署檢察官偵查起訴。
    理　  由
一、訊據被告乙○○（下稱被告）對其於八十三年七月起至八十七年七月三十一日止
    任南投縣埔里鎮枇杷里第十五屆里長，負責辦理該里辦公室行政業務，於任期內
    之八十七年三月四日至九日邀請天旨宮義工潘銘崑、林健明、楊明都（天旨宮董
    事會採購組長）、林國基（天旨宮常務董事）、李明霖（天旨宮顧問）等五人免
    費參加南投縣埔里鎮枇杷里（慈恩、枇杷社區）參觀他縣市績優社區及守望相助
    活動乙節，坦承不諱，惟矢口否認有何右揭貪污之犯行，辯稱依照公文內容，非
    枇杷里里民，沒有擔任鄰長，亦非守望相助人員也可參加上開觀摩活動，又天旨
    宮平日參與枇杷里文教活動，本次活動乃延續上開文教活動，故補助對象應包含
    天旨宮人員云云。經查：
　　(一)被告右開擔任枇杷里里長期間內，邀請非枇杷里鄰長及守望相助人員之潘銘崑
      等五人參加右開活動，將向南投縣政府申請之補助金額中，每人給付二萬元補
      助等事實，迭據其於偵審時自白不諱，核與案外人即上開天旨宮所屬人員潘銘
      崑、林健明、楊明都、林國基、李明霖於法務部調查局南投縣調查站供承甚詳
      ，並有偵查卷附之申請補助公文、活動照片、行程表、入出境資料及機票等為
      證，足見被告自白部分與事實相符。
　　(二)案外人潘銘昆、林國基、楊明都、李明霖、林健明於法務部調查局南投縣調查
      站訊問時分別證稱，八十七年三月間，乙○○因為我經常義務為天旨宮服務，
      邀請我參加一項自強活動，該活動確實名稱我並不清楚（潘銘昆）；乙○○邀
      請我參加時曾告知我不必出錢，故活動費若干及由何人支付，有無接受補助我
      均不清楚（林國基），前述活動費用均由乙○○支付，至於金額多少我並不清
      楚（楊明都），里長乙○○邀請我參加，並說是免費，我不知道費用若干，何
      人支付，有無接受補助等我均不知道（李明霖），八十七年初，枇杷里里長乙
      ○○及我國小同學林國基到我家來閒聊，席間即邀約我參加該里舉辦的一項自
      強活動，‧‧‧，里長乙○○說是免費招待的，至於何人支付，有無接受補助
      我均不知道（林健明）。依上開參與活動人員所言，其等對於本次活動內容、
      意義及目的各為何，經費如何支付，均明顯不知情，純粹係因被告邀請而參與
      ，且其等參與此次活動，均係以參與旅遊為目的，全然無基層建設參訪觀摩之
      意義存在。被告邀請上開人士參與活動，無非為私人情誼之聯繫，核與本次活
      動意義完全無涉，亦有違縣政府補助經費之目的。
　　(三)據證人即南投縣政府主計室主任蔣建中於法務部調查局南投縣調查站調查及偵
      查中證稱，依據該里之活動申請，南投縣政府同意補助之對象為埔里鎮枇杷里
      鄰長、守望相助隊員，非該里之里民應不符合補助之對象。又經原審法院函南
      投縣政府查詢結果，南投縣政府為廣納地方民代意見，兼顧基層之需要，於年
      度預算中適度編列經費補助地方小型公共工程及人民團體輔導，經由縣議員建
      議後，由縣政府撥經費補助，當初該活動係由里辦公處擬具計畫，經縣議會鄭
      文銅議長建議，函報埔里鎮公所審查計畫及行程表後，由埔里鎮公所以八十六
      年十二月二十四日埔鎮民字第二五七０七號函轉縣政府，縣政府認其符合人民
      團體輔導預算項目，遂予補助經費二十萬元，惟當時埔里鎮公所去函並未附活
      動實施計畫，而有關文教活動性質，概指學術、文化、宗教、藝術或體育性質
      之講學、訪問、演講觀摩、展覽、比賽、拍片、製作節目等。縣政府補助村里
      長辦理上述活動，均以其申請個案是否符合業務需要，及預算科目作為參酌依
      據，其補助對象，除於計畫中明訂外，並無限制。此有該府八十九年三月十日
      八九投府民治字第八九０四三０九九號函文附卷可稽（見原審卷第八二、八三
      頁）。南投縣議會亦函覆稱，有關議員小型公共工程暨人民團體輔導補助款，
      係編列在南投縣政府預算內，議員僅同意申請人在該項下支應，至於申請補助
      計劃仍應循行政程序，透過行政機關由鄉鎮公所層報南投縣政府，由該府審核
      同意後再撥款補助，亦有該議會八十九年一月二十日投議議字第００四０號函
      在卷足憑（見同上卷第八十一頁）。惟查：
      依枇杷里辦公室於八十六年十二月十八日埔鎮枇字第一一六號函請南投縣埔
        里鎮公所報請南投縣政府申請補助，其申請主旨乃明白記載，「本里『鄰長
        』擬舉辦文教守望相助工作觀摩活動及參觀基建建設以做為本里各項建設之
        參考」明白記載其參加人員限於「枇杷里鄰長」（見偵查卷第五○頁）。
      南投縣政府於八十七年一月六日，以八六投府民調字第一九二七四一號函，
        答覆埔里鎮公所表示「貴鎮枇杷里『鄰長』擬舉辦文教暨守望相助工作觀摩
        活動及參觀基層建設，本府同意補助新台幣二十萬元正，請填造領款收據連
        同納入預算證明報府核辦，復請查照。」亦明白表示，該府補助之對象係「
        枇杷里鄰長」（見偵查卷第四七頁）。
　　　嗣於八十七年二月十二日再函文埔里鎮公所時所附之上開活動計畫內容，其
        主旨欄亦記載，「八十七年度『鄰長』及『守望相助隊』為辦理文康及推動
        社會福利、加強各項軟硬體，以增近鄰里社區會員學識涵養，凝聚向心力、
        提昇共識以達社區總體營造之目地」，說明欄復稱，「本里及慈恩、枇杷兩
        社區轄區，資源豐富，人口眾多，為欠缺整體組合，地方資源仍未開發，深
        影響百姓居民生活品質，特舉辦觀摩參觀及自強活動，促進幹部視野，進而
        達成社區總體營造，增進國家競爭力」，亦僅於原參加人員「枇杷里鄰長」
        之外，再增加「守望相助有功人員」，縱然參酌證人即南投縣政府主計室主
        任蔣建中於法務部調查局南投縣調查站調查時所供，亦僅擴及於「守望相助
        有功人員」而已，不及於其他人。此有各該公文及實施計劃之影本附卷可稽
        。証人黃瑞昌亦於本院前審證稱：「舉辦該活動內容沒有宗教活動，有包括
        文教參觀活動，公文只說文教活動而已，我沒有告訴被告說當時天旨宮的義
        工也可參加，公文是被告告訴我內容，由我製作，活動計畫主旨只有寫鄰長
        及守望相助人員，沒有提到義工，那些參加旅遊的義工五人，我知道他們不
        是鄰長也不是守望相助隊員，只知道他們是義工，是被告交待義工也可以參
        加，公文是被告指示的，要申請補助款時，那五人的身分並沒有表明他們是
        天旨宮的義工來申請補助，只是將他們證件、護照影印送出去，枇杷里的會
        議，鄰長會議記錄開會只說鄰長可以參加，有多少人報名我並不清楚，義工
        可否參加是被告自己指示我擬的活動計劃，內容是被告說的，我沒有向被告
        說義工可參加。」等語，從而，南投縣政府補助地方建設及人民團體活動經
        費之目的，應依被告以其里辦公室所發上開公文主旨所示，並經南投縣政府
        上開核准之申請補助內容而定，而本次活動內容既係枇杷里舉辦之「鄰長」
        及「守望相助有功人員」參訪活動，自係以枇杷里鄰長及守望相助有功人員
        為縣政府經費之補助對象，而不及於其他，應屬至為明確。則證人潘銘崑、
        林健明、楊明都、林國基、李明霖等五人，於本院前審審理中證稱，天旨宮
        平日有配合枇杷里舉辦文教活動云云，證人黃瑞昌證稱本次活動有包括文教
        參觀活動云云，均無法影響本院對本次參觀活動之參加人員限於舉辦之「鄰
        長」及「守望相助有功人員」事實之認定，而被告辯稱「其里辦公室所發上
        開公文之制作及收發文，均係里幹事黃瑞昌所為，其不知該公文內容之受補
        助參加對象」云云，自屬圖卸之詞，委無可採。
　　　本件觀摩活動及基層參觀建設，是依照當時省縣自治法第四十條，里長受鎮
        長指揮監督辦理村里公務及交辦事項之規定，申請補助旅費也是被告擔任里
        長的權責範圍，由被告依該權責自行審查受補助人之身分是否符合資格接受
        補助，依照上開授權交辦事項範圍申請補助時，被告就不用提出受補助名單
        載明受補助者身分。因被告里辦公室的公文當時即係要舉辦該里鄰長的上開
        活動，由鎮公所呈轉到縣政府核准，因此縣政府及公所核准撥款，僅就被告
        提出之開銷領據及憑證等資料，加以審查之情事，並經本院前審傳訊埔里鎮
        鎮公所及南投縣政府承辦人員即證人陳素霞、莊鴻隆、顧美仁、蔣建中分別
        供證詳確（見本院上更(一)卷第二三、四三、四五頁），並有渠等提出本件活
        動相關的公文依據，省縣自治法規定影本及上開被告里辦公室及埔里鎮公所
        的發文影本、及縣政府核准的公文影本及証人之簽呈影本等在卷足按，足見
        本件上開活動，既經被告以其里辦公室公文函請核准舉辦，則上開活動辦理
        及該申請活動旅費補助之工作，自屬被告擔任里長職務上應主持及執行之主
        管事務亦明，被告所辯其未受交辦或主管上開活動之事項云云，自亦無足採
        。
　　　被告所邀請對象中之潘銘崑、林健明、楊明都、林國基、李明霖等五人，均
        非南投縣埔里鎮枇杷里居民，平日亦未擔任任何守望相助工作，業據其等於
        法務部調查局南投縣調查站陳述綦詳，是上開人士依活動內容，顯不符合該
        項活動補助對象。被告雖亦辯稱，義工亦可參加該項活動云云，惟依政府編
        列預算補助基層建設之目的及枇杷里本次活動計劃內容以觀，其所謂義工亦
        應侷限在居住枇杷里之居民或平日對枇杷里社區守望相助活動有功之人員，
        而上開人士均非枇杷里居民，有如前述；且該等人員平日所從事者為天旨宮
        之宗教活動，並未對枇杷里社區守望相助建設活動有何參與，自非首開參訪
        活動實施計劃中所稱之義工無訛，依規定不符合該項活動補助對象。
　　　埔里鎮公所原民政課承辦員陳素霞已到庭證述：「（本件觀摩活動）依照省
        縣自治法第四十條規定，此項活動應是屬於里長公務範圍」，「鎮公所不需
        另外授權，而且本件是里辦公室主動行文給我們」，「活動人員是由里長（
        筆錄誤載為鄰長）去指定負責，鎮公所沒有限制」（見本院上更(一)卷第四三
        頁及上更(二)卷第四十、四一頁），又被告所辯其有提出名冊，上有註明里長
        好友等情（見本院上更(二)卷第二七頁），然證人陳素霞及南投縣政府主計主
        任均證稱未見此名冊（見同上更(二)卷第四一頁），且縱使有該名冊提出，因
        此項活動屬里長職責，里長指定不相干之人員參加，鎮公所及縣政府尚難發
        現，因此不能據以採為被告有利之認定。且被告已自承團員每人均補助二萬
        元，因此本件圖利潘銘崑等五人，共為十萬元無誤，併此敘明。
      綜上，被告上開所辯，無非卸責之詞，均不足採。本案事證明確，被告犯行
        洵堪認定。被告請求再傳訊埔里鎮公所民政課長童傳發及課員陳素霞及該里
        鄰長竇漢平、楊文隆證明其不知受補助參加對象，並請求調閱申請補助款資
        料及函查埔里鎮公所，均核無必要，併予敘明。
二、被告申請本件觀摩活動之補助款廿萬元，並未提出參加活動人員名單、參加活動
    人員之身分、資格、由被告依其權責認定，有關單位毋庸審核，已據證人即南投
    縣政府埔里鎮公所民政課承辦人員陳素霞證稱：「屬被告權責範圍事項，補助不
    用提出受補助人名單。」（見本院上更(一)卷第四三頁），證人即南投縣政府民政
    局承辦人員莊鴻榮證稱：「被告未提出受補助人名單，受補助人資格由被告權責
    認定。」（見同上卷第廿四頁），另證人即埔里鎮公所主計室主任顧美仁證稱：
    「被告所提補助核撥資料，包括領據、原始憑據、機票、護照、我們另審核這批
    資料是否符合，不審核名單及受補助人身分，這些資料直接留在埔里鎮公所存檔
    。」（見同上卷第二十三頁），證人即南投縣政府主計室主任蔣建中亦證稱：「
    埔里鎮公所沒有檢附受補助人名單。」（見同上卷第廿四頁）各等語，至為明確
    。足見被告於其里長任內舉辦該里鄰長暨守望相助隊之觀摩及參觀活動，經由埔
    里鎮公所轉向南投縣政府申請核准補助活動之旅費廿萬元，並無將不具補助資格
    之潘銘崑等五人冒充「鄰長」、「守望相助隊員」之資格或身分，使該縣政府陷
    於錯誤而核准之情。被告嗣後辦理活動後，請領該補助款時，所提出之資料，除
    領據、原始憑據、機票護照外，尚附有受補助者名冊，然此不具補助資格之潘銘
    崑等五人名單部分，已明確註記其身分為「里長好友」（見偵查卷第七○頁），
    況此名冊不在有關單位審核範圍，且未轉送南投縣政府，亦如上述，益證被告亦
  無使用詐術陷於錯誤，而撥款補助該不具資格之潘銘崑等五人，從而被告所為，
    顯與利用職務上之機會，詐取財物有別，併此敘明。
三、被告於其里長職務上主持及執行之主管事務，依其權責範圍，所申請之補助上開
    活動之款項，違背規定，直接圖使不含補助對象之潘銘崑等五人之不法利益，予
    以補助，使彼等五人，因而獲得利益，核其所為，係犯貪污治罪條例第六條第一
    項第四款之對於主管事務直接圖利罪，被告行為後，該條例第六條已於九十年十
    一月七日修正公布，於同年月九日生效。其中第一項第四款之圖利罪，其犯罪構
    成要件已從「對於主管或監督之事務，直接或間接圖私人不法之利益者」，修為
    正「對於主管或監督之事務，明知違背法令，直接或間接圖自己或其他私人不法
    之利益，因而獲得利益者」。被告之行為，於修正前之法律及修正後之法律，均
    構成犯罪，應依刑法第二條第一項但書規定，比較適用有利於被告之修正前之該
    條例第六條第一項第四款之規定論處。被告於法務部調查局南投調查站調查已自
    白犯罪事實（見偵查卷第五頁），應依上開條例第八條第二項規定，減輕其刑（
    被告圖利他人，自己並無所得，詳見後述，雖無繳清該圖利之十萬元，亦應有此
    減輕規定之適用）。
四、原審為科刑之判決，固非無見，惟查：(一)被告行為後，貪污治罪條例第六條，已
    於九十年十一月七日修正公布，於同年月九日生效，原判決未及比較適用，(二)被
    告於偵查時，自白犯罪，原審未予審酌減輕其刑，(三)貪污治罪條例第十條所定應
    追繳沒收或發還被害人之財物，以所得者為限，其無所得者，自無從為追繳或發
    還之諭知；被害人所受損害，可依民事訴訟請求賠償（最高法院五十四年台上字
    第二六五號判例暨六十六年四月十二日、六十六年度第三次刑庭庭推總會議決議
    四參照）。原判決認定，被告係圖利潘銘崑等五人，每人二萬元，合計十萬元，
    則上訴人本身無所得，原審未予斟酌，逕對被告諭知追繳並發還南投縣政府該十
    萬元，且該十萬元為現金，應為追繳價額之問題，應予追繳價額，以上均有未洽
    ，被告上訴意旨，否認犯圖利罪，雖無理由，但原判決既有上述可議之處，仍應
    由本院將原判決撤銷改判，審酌被告利用職權圖利私人，所得數額非鉅，其為國
    校畢業，教育程度不高，擔任里長職務，權責認知混淆，致觸刑責等一切情狀，
    量處如主文第二項所示之刑，並依貪污治罪條例第十七條規定，宣告褫奪公權一
    年，示懲。
五、公訴意旨另以：被告乙○○明知渠等未實際參觀基層建設，卻於活動結束後，
    提出埔里鎮慈恩社區於八十六年七月二十四日至二十六日前往台南縣長安社區參
    觀之照片四偵，偽為渠等於八十七年三月四日觀摩前開社區之憑證，而指示不知
    情之該里里幹事黃瑞昌據以向埔里鎮公所、南投縣政府申請核撥補助款二十萬元
    ，足生損害於埔里鎮公所、南投縣政府審核公文之正確性。因認被告另涉有刑法
    第二百十四條使公務員登載不實及第二百十六條之行使登載不實文書之罪嫌云云
    。訊據被告堅決否認涉有上開行使登載不實文書罪，辯稱，其等確前往各該社區
    參觀，係里幹事貼錯照片等語。經查，案外人竇漢平、張玉有、陳幸雄、潘昆明
    、林國基雖均於法務部調查局南投縣調查站訊問時陳述，八十七年三月四日，渠
    等先前往嘉義縣某社區高雄岡山福興社區，並未前往台南長安社區等，惟同行之
    案外人楊明都、李明霖、林健明卻同時於該調查站訊問時陳稱，確曾前往台南縣
    長安社區及高雄縣岡山鎮福興社區；是依其等所言，被告與案外人等南部行程途
    中，確曾前往多地停留，惟因停留時間過短，而其停留地點是否均為各參與人士
    確實記憶，即堪置疑，且其等均為事隔多月後始經傳訊製做筆錄，回憶之內容不
    免有所出入。且查，證人即慈恩社區發展協會理事長潘萬福，於原審法院調查中
    證稱，其係將活動照片交給里幹事黃瑞昌保管，底片一般均由其自行保管，並未
    交給黃瑞昌或乙○○等語，是被告顯無從取得慈恩社區活動照片；又證人黃瑞昌
    亦證稱，該四張照片是因伊持有照片過多才貼錯等語。再經原審法院向交通部中
    央氣象局函查八十七年三月四、五日台南、高雄及珠海之氣侯結果，八十七年三
    月四日台南高雄均無明顯之降雨現象，平均最高溫台南為二十八點五度，最低溫
    為十六點九度，高雄則分別為二十八點六度及十七點九度；至珠海則因無資料，
    而由氣象局提供鄰近之廣州及香港、澳門資料，其三地之三月五日最高溫度分別
    為二十一點六度、二十一點六度，二十點四度，雨量則均為零。觀之上開紀錄，
    八十七年三月四日台南高雄地區氣侯明顯偏熱，而珠海鄰近地區則氣溫略低，是
    被告所提出之照片中於大陸地區旅遊照片著長袖，而於本地活動時所拍攝之照片
    則著短袖，核與各該旅遊實地氣侯相近，並無明顯造假之情形。公訴人認被告未
    曾前往台南縣後壁鄉長安社區參訪，卻於事後召集活動人員至該社區補拍相片云
    云，不無推測之嫌，尚難據為認定被告此部分犯行之依據。綜上所述，本案依公
    訴人所提證據，尚不足為認定被告確有使公務員登載不實及行使登載不實文書之
    罪行，此外，復查無被告涉有此部分犯行之積極證據，被告被訴此部分犯行自屬
    不能證明，惟公訴人認被告此部分與上開有罪部分，有牽連犯之裁判上一罪關係
    ，爰不另為無罪之諭知，併此敘明。
六、據上論斷，應依刑事訴訟法第三百六十九條第一項前段、第三百六十四條、第二
    百九十九條第一項前段，貪污治罪條例第二條前段、第八條第二項、第十七條、
    修正前貪污治罪條例第六條第一項第四款、刑法第十一條前段、第二條第一項但
    書、第卅七條第二項，判決如主文。
本案經檢察官丙○○到庭執行職務。
中　　　華　　　民　　　國　　　九十一　 年　　   十      月     二     日
                                  臺灣高等法院臺中分院刑事第一庭
                                        審判長法  官　陳　紀　綱
                                              法  官　方　艤  駐
                                              法　官　陳　登　源
右正本證明與原本無異。
如不服本判決應於收受送達後十日內向本院提出上訴書狀，其未敘述上訴之理由者並
得於提起上訴後十日內向本院補提理由書（均須按他造當事人之人數附繕本）。
                                              書記官　林　明　冬
中　　　華　　　民　　　國　　　九十一　 年　　   十      月     三     日
所犯法條：
修正前貪污治罪條例第六條第一項：
有下列行為之一者，處五年以上有期徒刑，得併科新台幣三千萬元以下罰金：
一  意圖得利，抑留不發職務上應發之財物者。
二  募集款項或徵用土地、財物，從中舞弊者。
三  竊取或侵占職務上持有之非公用私有器材、財物者。
四  對於主管或監督之事務，直接或間接圖私人不法之利益者。
五  對於非主管或監督之事務，利用職權機會或身分圖私人不法之利益者。
                                                                        Ｉ
